【裁判字號】    98,訴,422
【裁判日期】    980615
【裁判案由】    毒品危害防制條例
【裁判全文】
臺灣臺中地方法院刑事判決               98年度訴字第422號
公  訴  人  臺灣臺中地方法院檢察署檢察官
被      告  甲○○
選任辯護人  王能幸律師
上列被告因毒品危害防制條例案件，經檢察官提起公訴（98年度
毒偵字第21號），本院判決如下：
    主    文
甲○○施用第一級毒品，累犯，處有期徒刑玖月。
    犯罪事實及理由
一、甲○○前因施用毒品案件，經裁定送觀察、勒戒後，認無繼
    續施用毒品之傾向，於民國93年8 月30日執行完畢釋放。又
    因施用毒品案件經判處有期徒刑7 月確定，於95年1月3日縮
    刑期滿執行完畢。詎甲○○仍不知悔改，復基於施用第一級
    毒品之犯意，於97年10月21日上午10時許，在台中縣太平市
    ○○路與旱溪西路口附近某處，將第一級毒品海洛因摻入香
    菸內，施用毒品海洛因1次。
二、訊據被告甲○○固坦承於上開時、地，經友人請抽1 根菸，
    惟矢口否認有何施用海洛因之犯意，辯稱：伊剛開始不知香
    菸內摻有海洛因，後覺得怪怪的就沒有再用了云云；辯護人
    則以：警員之臨檢行為，有違大法官釋字第533 號（應為釋
    字535 號之誤）之解釋，一般人如受警察人員突然之強制臨
    檢、搜索，心理除自然承受重大之壓力外，又深怕被以妨害
    公務罪名相繩，而多會依員警之命令行事，其自由意思顯已
    受影響，被告雖同意採尿，但欠缺自願性，是被告之尿液檢
    驗報告，係違反法定程序上所取得之證據，自無證據能力云
    云置辯。經查：
  (一)證人乙○○即對被告採尿送驗之警員於本院到庭結證稱：97
    年10月23日凌晨，因進行便衣查贓及肅毒之勤務，執行地點
    在台中縣太平市○○路○段200多號之網咖附近，伊見被告好
    像要進去網咖，就上前盤問被告有無前科，被告說有毒品前
    科，伊問被告最近有無施打毒品，被告說沒有，但前幾天有
    朋友請他抽菸，菸的味道很奇怪，但他不確定有無摻海洛因
    ，伊就說驗尿看看好不好，因被告說好，就將之帶回派出所
    採尿等語。復有同日經被告親自簽名之尿液採集同意書在卷
    可稽，且被告及辯護人當庭對證人乙○○之上開證言均表示
    沒有意見，有該審判筆錄在卷足憑，況被告於偵查及審理時
    均未就採尿之程序有所爭執，綜上，足徵證人乙○○係於上
    開時、地執行便衣查贓及肅毒之勤務時，見到被告而上前盤
    問有無前科，經被告告以有毒品前科後，徵得被告同意始將
    被告帶回派出所採尿，其盤問及採尿過程遵守比例原則，未
    逾越必要程度，且未違背法令，是被告之尿液檢驗報告、尿
    液採集同意書、臺中市警察局第三分局委託代驗尿液代號與
    真實姓名對照表均有證據能力，合先敘明。
  (二)警員於97年10月23日0 時50分經被告同意，採集其尿液送檢
    驗結果，呈嗎啡陽性反應，濃度高達11187ng/ml，有尿液採
    集同意書、臺中市警察局第三分局委託代驗尿液與真實姓名
    對照表及中山醫學大學附設醫院檢驗科藥物檢測中心尿液檢
    驗報告在卷可稽。
  (三)依行政院衛生署發行之藥物盥濫用2002年版乙書記載「即使
    嗎啡用於不響知覺之低劑量下，仍可察覺到其對呼吸的抑制
    作用（包括呼吸頻率和每分鐘呼吸體積），且隨劑量的增加
    而趨明顯」，且被告以吸菸方式施用海洛因後39小時，仍可
    檢出嗎啡11187ng/ml，若為單次施用，其施用劑量應屬極高
    劑量，施用者於施用時應可立即感覺到其生理效果，如之前
    已有施用過海洛因者，應可由生理反應知悉，另依E.J.Cone
    等人（Journal of Analytical Toxicology,25（7）,504-1
    4,2001.）發表之文獻所載，以靜脈注射或菸吸2種方式單次
    施用海洛因毒品後，其尿液中總嗎啡之代謝半衰期均約3.11
    （＋/－0.3）小時；單次施用高劑量（10.5～13.9mg）海洛
    因，其尿液中總嗎啡最高檢出濃度平均約為16470ng/ml。本
    案施用與採尿間隔約39小時，依前文獻推算，約經過11～12
    次半衰期之衰減，尿液中總嗎啡最高檢出濃度約為39小時後
    檢出濃度之2048～4096倍，約00000000～00000000ng/ ml，
    與文獻所載之總嗎啡最高檢出濃度值相較，若為單次施用，
    實為過高，故研判該員不排除有另次施用鴉片類藥品或毒品
    之可能，有法務部調查局98年5月11日調科壹字第098002804
    10號函在卷可稽。
  (四)按一般香菸因可隨意購買取得，彼此不熟之人於見面時請抽
    香菸之情形固屬常見，惟海洛因係管制之第一級毒品，因警
    方之查緝而不易取得，復因無法公開販售致價格不俗，被告
    供稱於3 年前在監獄認識阿賢，但不知阿賢之真實姓名，當
    天是出獄後第1 次偶遇阿賢，在此情形下，阿賢竟將摻有海
    洛因之香菸免費交予被告抽，實與常情有違。次查，被告於
    本院審理經檢察官詢問時，先則供稱之前施用海洛因是摻在
    香菸內施用，剛開始吸的時候沒有感覺，再吸幾口就察覺不
    一樣，後則改稱快吸完的時候覺得不舒服，就將菸丟掉，從
    開始吸菸至丟掉菸歷時約2至4分鐘，先後供述不一。再者，
    被告於抽了摻有海洛因之香菸近39小時後，經採尿送驗結果
    ，其尿液中檢出之嗎啡濃度高達11187ng/ml，如為單次施用
    ，其濃度實為過高，上開法務部調查局之函文亦持相同見解
    ，足徵被告於採尿前另有施用海洛因之行為（不在本件起訴
    範圍內，本院無從審理）。又查，被告為警查獲時，手上並
    無針孔一節，業據證人乙○○於本院審理時結證明確，則被
    告係以海洛因摻在香菸之方式施用至明，佐以被告先前即有
    將海洛因摻入香菸施用之經驗，衡情應無不知香菸摻有海洛
    因之理。
  (五)綜上所述，被告所為之辯解顯係事後卸責之詞，不足採信，
    本件事證明確，被告犯行堪以認定。
  (六)本件事證已明，辯護人請求採集被告毛髮送驗即無必要，併
    此說明。
三、核被告所為，係犯毒品危害防制條例第10條第1 項施用第一
    級毒品罪。其持有海洛因之行為，為施用之行為所吸收，不
    另論罪。被告前有犯罪事實及理由欄一所載之執行情形，有
    臺灣高等法院被告前案紀錄表在卷足參，其於有期徒刑執行
    完畢後，5 年內故意再犯有期徒刑以上刑之本罪，為累犯，
    應依法加重其刑。爰審酌被告前有施用毒品之素行，無視於
    毒品對於自身健康之戕害及國家對於杜絕毒品犯罪之禁令，
    且犯後猶飾詞否認犯行，態度不佳等一切情狀，量處如主文
    所示之刑。
四、依刑事訴訟法第299條第1項前段，毒品危害防制條例第10條
    第1項，刑法第11條前段、第47條第1項，判決如主文。
本案經檢察官李莉玲到庭執行職務
中    華    民    國    98    年    6     月    15    日
                  刑事第五庭  審判長法  官  朱光國
                                    法  官  吳幸芬
                                    法  官  林慧英
以上正本證明與原本無異。
如不服本判決應於收受判決後10日內向本院提出上訴書狀，並應
敘述具體理由；其未敘述上訴理由者，應於上訴期間屆滿後20日
內向本院補提理由書（均須按他造當事人之人數附繕本）「切勿
逕送上級法院」。
                                    書記官  廖碩薇
中    華    民    國    98    年    6     月    15    日
附錄論罪科刑法條
毒品危害防制條例第10條第1項
施用第一級毒品者，處6月以上5年以下有期徒刑。


司法院資訊處製作；財團法人民間司法改革基金會備份。
